臺灣嘉義地方法院行政訴訟裁定
111年度聲字第2號
聲  請  人  張永男  
相  對  人  交通部公路總局嘉義區監理所

代  表  人  黃萬益  
上列當事人間交通裁決事件，聲請人聲請停止原處分之執行，本
院裁定如下：
    主  文
聲請駁回。
聲請訴訟費用新臺幣300元由聲請人負擔。
    理  由
一、按行政訴訟繫屬中，行政法院認為原處分之執行，將發生難
    於回復之損害，且有急迫情事者，得依職權或依聲請裁定停
    止執行，行政訴訟法第116條第2項本文定有明文。上開規定
    ，依同法第237條之9第1項準用第236條之規定，於交通裁決
    事件亦適用之。由上開規定可知，聲請交通裁決事件之裁決
    （簡稱原處分）停止執行，須有避免難於回復損害之急迫必
    要性，始得為之。又此所謂「難於回復之損害」，係指其損
    害不能回復原狀，或不能以金錢賠償之損害，或雖得以金錢
    賠償，惟依其損害性質、態樣等情事，依社會通念認以金錢
    賠償不能謂已填補其損害者而言。其損害若得以金錢填補，
    原則上難謂有「難於回復之損害」。
二、次按「（第1項）提起行政訴訟事件除法院已為停止執行之
    裁定外，原裁決依下列規定處理之：一、原裁決罰鍰或追繳
    欠費者，所收繳之罰鍰及欠費暫予登記。二、原裁決吊扣汽
    車牌照、駕駛執照或執業登記證者，仍依規定執行；如執行
    吊扣期間已屆滿而法院尚未裁判確定者，應即發還該汽車牌
    照、駕駛執照或執業登記證。 ……五、原裁決施以講習者，
    暫不予講習。（第2項）前項各款，應俟法院裁判確定後，
    依其裁判處理。」、「違反道路交通管理事件，受處分人於
    法定救濟期間經過後或訴訟經法院駁回確定後，而不繳納罰
    鍰或不繳送汽車牌照、駕駛執照或執業登記證者，依下列規
    定處理：一、罰鍰不繳者，依法移送強制執行。二、經處分
    吊扣汽車牌照、駕駛執照者，按其吊扣期間加倍處分，受處
    分人仍不於十五日限期內繳送汽車牌照或駕駛執照者，吊銷
    其汽車牌照或駕駛執照。三、……。」，違反道路交通管理事
    件統一裁罰基準及處理細則第66條第1項第1 、2款、第5款
    、第2項；第67條第1項第1、2款分別定有明文。足見，受處
    分人在訴訟救濟中，尚未確定前，裁罰機關就裁決罰鍰部分
    尚不得移送強制執行，則交通裁決事件在訴訟期間，自無移
    送強制執行之可能，當無裁定停止執行罰鍰部分之必要。至
    於就裁決吊扣駕駛執照部分，如受處分人於法定救濟期間未
    經過前經已向法院提起訴訟時，則依上開違反道路交通管理
    事件統一裁罰基準及處理細則第66條第2項規定，亦係規範
    於法院訴訟裁判確定後，再依裁判結果處理，亦即實際上等
    同停止執行，此可參見上開違反道路交通管理事件統一裁罰
    基準及處理細則第66條第2項規定自明。
三、本件聲請意旨略以：
（一）聲請人於民國111年8月14日於嘉義縣○○鄉○○村00○00號建
      築物前坐於靜止車內，無任何駕駛行為，詎中埔派出所員
      警無故要求聲請人接受酒精濃度測驗，經3次測驗後，員
      警認聲請人酒測值達0.21MG/L，違反道路交通安全規則第
      114條第2款，遂依道路交通管理處罰條例舉發，並經相對
      人於111年8月15日開立嘉監義裁字第76-L00000000號裁決
      書（下稱甲處分）、第76-L00000000號裁決書（下稱乙處
      分）。聲請人於111年8月26日就上開甲處分及乙處分（下
      合稱原處分）提起行政訴訟。
（二）原處分均將對聲請人造成難於回復之損害，且有急迫情事
      存在，而停止執行原處分對於公益並無影響，且聲請人提
      出之訴在法律上非顯無理由： 
   1、聲請人以工地工作為業，吊扣汽車牌照之交通工具即聲請
      人賴以維生之自用小貨車，原處分分別吊扣聲請人汽車牌
      照、駕駛執照24個月，無異令聲請人24個月內無法駕駛任
      何自用汽車，亦無法將小貨車交予家屬或同事使用，致令
      聲請人極有可能24個月內收入急遽減少。此段期間內聲請
      人為維繫家庭經濟生活，將被迫向他人或機構借貸金錢，
      而累積利息承受其他損失（例如工作機會之損失），若延
      續2年，將使聲請人經濟狀況一落千丈，縱使日後由機關
      加以賠償，亦不可能回復至毫無受損之狀態。故原處分吊
      扣聲請人駕駛執照、汽車牌照之裁罰，依據社會一般通念
      ，對聲請人而言，自然將造成難以回復損害。
　 2、聲請人無法期待相對人會遵守「違反道路交通管理事件統
      一裁罰基準及處理細則第66條第2項規定，亦無法期待將
      來駕駛自用小貨車進入道路後，不會遭到警察攔停並開出
      鉅額罰單，故本件聲請有急迫情事。
　 3、聲請人若得以繼續駕車上路，仍須遵守交通號誌及規則，
      停止原處分對於公共利益無任何影響。
　 4、聲請人當下位於全然靜止之自用小貨車內，不可能構成酒
      後駕車行為。且聲請人已2次通過酒精檢知器（俗稱酒測
      棒）之檢驗，無理由要求聲請人接受酒精濃度測驗器之檢
      驗，施測員警發動施測，違反警察職權行使法第8條第1項
      、道路交通管理事件統一裁罰基準及處理細則第19條之2
      第3項。相對人在未調查施測儀器是否合格、員警是否全
      程錄影遽下原處分，倘員警無法提供相關證明，原處分將
      遭到撤銷。可認聲請人之起訴並非顯無理由。　　
四、原告向本院提起撤銷上開交通裁決即原處分之訴訟，且尚未
    經本院裁判，此有本院111年度交字第61號卷證足憑，則本
    院揆諸首揭法條規定及說明，聲請人於該本案訴訟救濟期間
    ，裁決機關自不得逕送執行。此並經相對人即交通部公路總
    局嘉義區監理所111年9月1日嘉監義字第1110232484號函（
    本院卷第43頁）、111年9月14日嘉監義字第1110242095號函
    （第47頁）及承辦人答覆（本院卷第51頁）稱：本件甲處分
    尚未執行；另乙處分之3萬元罰鍰已繳納，吊扣駕駛執照及
    參加道路交通安全講習尚未執行。均會於收到起訴狀後重新
    掣開第一階段裁決書等語。嗣相對人於111年9月14日更正甲
    處分之內容為「吊扣汽車牌照24個月，汽車牌號限於裁決書
    送達後30日內或訴訟經法院駁回確定後繳送。」，乙處分之
    內容則更正為「一、罰鍰新臺幣3萬元整，吊扣駕駛執照24
    個月，並應參加道路交通安全講習（講習日期由辦理講習機
    關另行通知）；罰鍰及駕駛執照限於裁決書送達後30日內或
    訴訟經法院駁回確定後繳納、繳送。二、罰鍰不繳者，依法
    移送強制執行（本單之罰鍰已繳清，尚未執行吊扣駕照及開
    立道路交通安全講習單，一併敘明。）」（本院111年度交
    字第61號卷第89頁至第91頁）。是以，罰鍰處分尚難謂有難
    以回復之損害；施以道路交通安全講習部分，對原告可增加
    道路交通安全觀念並無不利，且相對人尚未開立道路交通安
    全講習單，如訴訟進行中聲請人亦得申請暫緩；至於吊扣駕
    駛執照對原告造成衝擊較大，於訴訟裁判確定後，再依裁判
    結果處理。故聲請人聲請停止執行原處分，核無必要，亦無
    「難於回復之損害或急迫情事」之事實，是認聲請人聲請停
    止執行原處分，核與前揭停止執行之要件不符，依法不應准
    許。
五、依行政訴訟法第104條、民事訴訟法第95條、第78條，裁定
    如主文。
中　　華　　民　　國　　111 　年　　10　　月　　17　　日
                  行政訴訟庭法　官　邱美英
上為正本係照原本作成。
如不服本裁定，應於送達後10日內，向本院提出抗告狀（須按他
造人數附繕本）。
中　　華　　民　　國　　111 　年　　10　　月　　17　　日
                            書記官  黃怡禎